臺灣板橋地方法院交通事件裁定       100年度交聲字第3921號
原處分機關  交通部公路總局臺北區監理所
異  議  人
即受處分人  陳武聰
上列異議人因違反道路交通管理處罰條例案件，對於交通部公路
總局臺北區監理所於民國100 年10月5日以北監自裁字第裁40-C
00000000號所為之裁決處分（原舉發案號：新北市政府警察局
100 年1 月9 日北警交大字第C00000000 號），聲明異議，本院
裁定如下：
    主  文
原處分撤銷。
陳武聰不罰。
    理  由
一、原處分意旨略以：異議人即受處分人陳武聰於民國100 年10
    月9 日23時15分許，駕駛車牌號碼4673-TJ 號之自用小貨車
    ，在新北市○○區○○路1 段38巷200 弄95號前，與相對人
    李欣芳騎乘車牌號碼809-CGE 號普通重型機車發生交通事故
    ，相對人向警方報案後，自用小貨車駕駛即異議人陳武聰已
    離開事故現場，其行為顯屬肇事致人受傷而逃逸，經新北市
    政府警察局板橋分局執勤警員調查後，於100 年1 月9 日以
    北警交字第C0000000號違反道路交通管理事件通知單逕行舉
    發。嗣異議人依法提出申訴，經交通部公路總局臺北區監理
    所於100 年10月5 日以北監自裁字第裁40-C00000000號裁決
    書裁決，裁處異議人罰鍰新臺幣（下同）六千元，並吊銷駕
    駛執照，一年內不得考領。
二、異議意旨則略以：異議人不知道有與他人機車發生擦撞，將
    自用小貨車停至工廠內後自行離開，經過1 個小時後接到警
    察通知才知道擦撞之事，所以異議人沒有肇事逃逸之意思，
    且本案已經檢察官為不起訴處分確定，爰請求撤銷原處分等
    語。
三、經查：
（一）異議人駕駛上開自用小貨車，停在新北市○○區○○路1
      段38巷200 弄95號前，準備將車輛停入工廠內，適有被害
      人李欣芳騎乘車牌號碼809-CGE號普通重型機車行經該處
      ，不慎擦撞被告自小貨車右後車身，而倒地滑行約14.2公
      尺，因此受有門牙損壞、鼻樑斷裂等傷害，異議人逕將車
      輛駛入工廠而離開現場等事實，為異議人所自承，並有道
      路交通事故調查報告表2 份、事故現場圖1 份、現場及車
      損照片18幀等附卷可稽，是本件異議人駕駛車輛肇事，致
      被害人受有前開傷害此節，固堪認定。
（二）惟查，異議人陳武聰因上開行為，另涉犯刑法第185 條之
      4 肇事逃逸罪嫌，經警移送臺灣板橋地方法院檢察署偵查
      ，異議人於警詢中辯稱：當日伊將小貨車行駛至上開肇事
      地點時，先將車停放在工廠門口，下車將工廠鐵門打開，
      突然聽見「碰」一聲，伊往馬路方向看去，見一男一女停
      在大觀路1 段38巷200 弄99號前對談，後來男生就先行離
      開，但因為從頭到尾該女子都未與伊說話，伊以為沒什麼
      事情，就將車輛停進工廠中，且依當時現場狀況，伊以為
      是該一男一女發生交通事故，因而未介入瞭解狀況等語。
      證人即被害人李欣芳於偵查中證稱：當天伊騎乘機車行經
      該地，被告之小貨車車尾停放在機車道上，伊也不記得當
      時有無採取閃避措施，機車右把手煞車桿摩擦被告小貨車
      右車身後，伊就倒地滑行了一段距離，最後倒地處已經超
      過被告工廠，且當日並未與被告交談等語〔見臺灣板橋地
      方法院檢察署100 年度偵字第3940號偵查卷第36、37頁〕
      ；另證人即當日目睹事發經過之駕駛人李見忠亦證稱：伊
      開車行駛在被害人後頭約50公尺處，在光線昏暗的情況下
      看到被告車輛，被害人不及反應即倒地，伊請被害人趕緊
      報警，途中被告與被害人並未交談等語〔見同上偵查卷第
      37頁〕。衡諸本件交通事故發生當日，B 車係倒於距離被
      告所進入之工廠（大觀路1 段38巷200 弄95號）約17.3公
      尺處，B 車倒地後刮地痕起點距離工廠約3. 1公尺，刮地
      痕跡約14.2公尺長，此有道路交通事故現場圖1 份在卷可
      憑，亦經本院調閱上開偵查卷宗屬實。顯見被害人係經過
      異議人工廠後倒地，機車滑行約14.2公尺始停止，已與異
      議人之車輛相差一段距離，且被害人亦未當場向異議人表
      明係因擦撞其車輛始發生交通事故，則異議人聽見碰撞聲
      回身後，見當時被害人與李見忠在路邊對談，主觀上認為
      係該2 人發生交通事故，應與己無涉始離去等情，尚非無
      稽，是異議人主觀上應無肇事之認知，縱客觀上有離去之
      行為，亦難遽以認定有何逃逸之可言，此業經該署檢察官
      以100 年度偵字第3940號為不起訴處分確定在案，此外復
      無其他新事實、新證據足認異議人有肇事逃逸之犯行。
四、綜上所述，本件尚無足夠之證據證明異議人於肇事當時已知
    其與被害人機車發生擦撞之事實，即應為有利於異議人之認
    定，無法證明異議人確有逃逸之故意。原處分機關未予詳查
    ，遽依道路交通管理處罰條例第62條第4 項前段、第67條第
    3 項之規定，予以裁處罰鍰六千元，並吊銷駕駛執照一年，
    尚有未洽。據此，本件異議為有理由，爰依法撤銷原處分，
    並為不罰之諭知。
五、據上論斷，應依道路交通案件處理辦法第19條前段，裁定如
    主文。
中    華    民    國   100    年    11    月    18    日
                  刑事第三庭  法  官  侯志融
以上正本證明與原本無異。
如不服本裁定應於送達後五日內向本院提出抗告狀。
                              書記官  林進煌
中    華    民    國   100    年    11    月    18    日